臺灣高雄地方法院民事裁定
111年度小上字第5號
上  訴  人  邱明璋  
被  上訴人  蔡柏芸  
上列當事人間請求返還不當得利等事件，上訴人對於中華民國11
0年11月8日本院鳳山簡易庭110年度鳳小字第732號第一審民事判
決提起上訴，本院裁定如下：
    主  文
上訴駁回。
第二審訴訟費用新臺幣壹仟伍佰元由上訴人負擔。
    理  由
一、按對於小額程序之第一審裁判之上訴或抗告，非以其違背法
    令為理由，不得為之；上訴狀內應記載上訴理由，表明原判
    決所違背之法令及其具體內容，以及依訴訟資料可認為原判
    決有違背法令之具體事實，民事訴訟法第436條之24第2項、
    第436條之25分別定有明文。又當事人以違背法令為上訴理
    由時，其上訴狀或理由書應有具體之指摘，並揭示該法規之
    條項或其內容，若係成文法以外之法則，應揭示該法則之旨
    趣，倘為司法院解釋或最高法院之判例，則應揭示該判解之
    字號或其內容，如依民事訴訟法第469條所列各款事由提起
    上訴者，其上訴狀或理由書應揭示合於該條款之事實，上訴
    狀或理由書如未依此項方法表明者，即難認為已對判決之違
    背法令有具體之指摘，其上訴自難認為合法（最高法院71年
    台上字第314號裁定意旨參照）。如以民事訴訟法第469條所
    列各款情形為理由時，其上訴狀或理由書，應揭示合於該條
    款之事實。上訴狀或理由書如未依此項方法表明，或其表明
    者，顯與上開條文規定之情形不合時，即難認已對第二審判
    決之違背法令有具體之指摘，其上訴自難認為合法（最高法
    院89年度台上字第2469號裁定要旨參照）。而取捨證據認定
    事實屬於事實審法院之職權，若其認定並不違背法令，即不
    許任意指摘其認定不當，以為上訴理由（最高法院28年渝上
    字第1515號民事判決意旨參照）。如其上訴狀未依前揭方法
    表明理由，其上訴即不合法，第二審法院應依同法第436條
    之32第2項準用第444條第1項規定，以裁定駁回之。
二、上訴意旨略以：
　㈠關於請求返還押租金利息新臺幣（下同）10,883元部分：依
    起訴狀所附兩造於民國105年12月25日所簽立門牌號碼高雄
    市○○區○○○○街000號15樓之1房屋（下稱系爭房屋）之租賃契
    約（下稱系爭租賃契約）第5條第2項，並無規範無息返還，
    系爭租賃契約第5條第2項之押租金返還時規定與第6條第2項
    之規定顯有不同。因此，系爭租賃契約就租賃期滿後押租金
    是否為無息返還，存有疑義。依系爭契約第21條疑義處理約
    定「本契約各條款如有疑義時，應為有利於承租人之解釋」
    。又依系爭租賃契約後半部屬契約一部之簽約注意事項第17
    條明定系爭租賃契約適用消費者保護法。原審無視系爭租賃
    契約第5條第2項、第21條及消費者保護法第11條第2項之規
    定，僅以系爭租賃契約第6條第2項之規定為不利於上訴人之
    解釋，顯有民事訴訟法第468條「判決不適用法規或適用不
    當」及第469條第1項第6款「判決不備理由或理由矛盾」之
    違背法令。而土地法第98條第1項明定「以現金為租賃之擔
    保者，其現金利息視為租金之一部」，因此原審此部分之判
    決違背法令。
　㈡關於系爭房屋漏水請求債務不履行或瑕疵擔保責任之損害賠
    償86,700元部分：被上訴人未依誠實信用之規定，將漏水之
    房屋在上訴人無從檢視得知房屋會漏水之情況下，以較高之
    租金出租與上訴人，致使上訴人每一期均多付租金，造成上
    訴人之損害。且被上訴人之訴訟代理人於原審110年7月6日
    言詞辯論時已承認漏水照片為系爭房屋之漏水，則被上訴人
    所為之租賃房屋給付，並未依債之本旨而為不完全給付，依
    民法第227條、第226條規定意旨，給付一部不能者，仍得請
    求返還部分租金之損害賠償。又依民法第263條準用第260條
    之規定，此部分返還部分租金之損害賠償皆發生於合意終止
    契約前，原審將本件不完全給付錯認為給付不能、兩造已合
    意終止契約為理由而為與最高法院相異見解之判決，有民事
    訴訟法第468條「判決不適用法規或適用不當」及第469條第
    1項第6款「判決不備理由或理由矛盾」之違背法令。另本件
    被上訴人之訴訟代理人於開庭時謊稱「我們要去看房屋漏水
    情形，上訴人不讓我們進去看」，則被上訴人在未檢視房屋
    漏水情形，即承認漏水照片即系爭房屋之漏水，證明被上訴
    人早已知曉系爭房屋有漏水情形而故意不告知上訴人，上訴
    人主張減少價金，依法不受6個月除斥期間之限制，原審判
    決所持之心證顯然違反經驗法則及證據法則，亦違背法令等
    語。
三、經查：
　㈠判決不備理由或理由矛盾者，其判決當然為違背法令，民事
    訴訟法第469條第6款固有明文。然第469條第1款至第5款之
    規定，於小額事件之上訴程序準用之，民事訴訟法第436條
    之32亦有明文，顯已排除第469條第6款於小額事件上訴程序
    之準用，上訴意旨主張：原判決不備理由或理由矛盾而當然
    違背法令部分，已有不合。
　㈡上訴意旨㈠部分：觀諸上訴人此部分所執上訴理由，無非認原
    審無視系爭租賃契約第5條第2項、第21條及消費者保護法第
    11條第2項之規定，僅以系爭租賃契約第6條第2項之規定為
    不利於上訴人之解釋。然關於兩造間所簽訂之契約有無約定
    押租金應無息返還一事，此本屬原審法院取捨證據、解釋契
    約、認定事實之職權行使範圍，上訴人乃就原審為事實認定
    及證據斟酌、取捨之當否加以指摘，然原判決係依卷證資料
    ，斟酌全辯論意旨，依論理及經驗法則而為證據之取捨並為
    說明，其認定於形式上並未違背法令，原即不許上訴人指摘
    原判決認定不當而以之為上訴理由。
　㈢上訴意旨㈡部分：上訴人主要係主張原審將本件不完全給付錯
    認為給付不能、被上訴人故意不告知上訴人系爭房屋漏水云
    云。惟查：⑴原審判決業已於「㈢⒊」（見原審判決第6頁）
    敘明認定上訴人主張依不完全給付請求被上訴人賠償損害無
    所據之理由，上訴人以原審將本件不完全給付錯認為給付不
    能之理由，自非足採。⑵就被上訴人是否故意不告知上訴人
    系爭房屋漏水部分，上訴人上訴理由就此所指，論其實質，
    均係就原審證據取捨及認定事實之事項而為指摘，並非在原
    判決所認定事實基礎上，具體表明原判決就所認定事實有不
    適用法規或適用法規不當之情事，原審已綜合依據卷內證據
    資料，說明認定上訴人主張不足採之理由。揆諸前開規定，
    此部分上訴自難謂適法。
　㈣從而，上訴人對原審判決提起上訴，雖以該判決違背法令為
    由，惟核其上訴理由狀所載內容，係就原審取捨證據、認定
    事實及解釋契約之職權行使，指摘其為不當，並就原審已論
    斷者，泛言未論斷，而非表明該判決所違背之法令及其具體
    內容，暨依訴訟資料合於該違背法令之具體事實，難認其已
    合法表明上訴理由。依首揭說明，應認其上訴為不合法。
四、末按於小額訴訟之上訴程序，法院為訴訟費用之裁判時，應
    確定其費用額，民事訴訟法第436條之19第1項、第436條之3
    2第1項定有明文。本件上訴人之上訴既經駁回，則第二審裁
    判費用1,500元，應由上訴人負擔，爰併為裁定如主文第2項
    所示。
五、據上論結，本件上訴為不合法，依民事訴訟法第436條之32
    第1項、第2項、第444條第1項前段、第436條之19第1項、第
    95條、第78條，裁定如主文。
中　　華　　民　　國　　111 　年　　4 　　月　　15　　日
　　          民事第五庭審判長法　官　秦慧君
　　　　　　　　
                              法　官　王耀霆
　　　　　　　　　　　　　　　　　　　
                              法　官　鄭靜筠
以上正本係照原本作成。
本裁定不得抗告。
中　　華　　民　　國　　111 　年　　4 　　月　　15　　日
                              書記官  李方云